【裁判字號】    90,交上易,215
【裁判日期】    900928
【裁判案由】    過失傷害等
【裁判全文】
臺灣高等法院高雄分院刑事判決                    九十年度交上易字第二一五號
    上訴人即被告  甲○○
右上訴人因過失傷害等案件，不服臺灣屏東地方法院九十年度交易字第九二號中華民
國九十年六月二十八日第一審判決（起訴案號：臺灣屏東地方法院檢察署八十九年度
偵字第六九四一號、九十年度偵字第一七八號），提起上訴，本院判決如左：
      主  文
原判決撤銷。
甲○○服用酒類，不能安全駕駛動力交通工具而駕駛，處有期徒刑陸月，如易科罰金
，以參佰元折算壹日；又因過失傷害人，處有期徒刑伍月，如易科罰金，以參佰元折
算壹日。應執行有期徒刑拾月，如易科罰金，以參佰元折算壹日。
      事  實
一、甲○○明知飲酒後不得駕車，仍於民國八十九年十月三十一日凌晨二時二十分許
    ，飲用高梁酒而達不能安全駕駛汽車之情況下，駕駛車號ＷＭ─三三六八號自用
    小客車，沿屏東縣恆春鎮省道台二十六線往北行駛，迨至同日凌晨二時五十五分
時許，行經北上車道二十二公里九百公尺處外側快車道時，適有乙○○駕駛農用
    曳引機（大型雜糧聯合收穫機）同向在前佔用機車道與外側快車道行駛，甲○○
    原應注意其車前狀況及兩車併行之間隔，並與前車保持隨時可以煞停之距離或隨
    時採取其他必要之安全措施，且依當時視距無礙之客觀情形，並無不能注意之情
    事，然疏未注意及此，而於酒後茫醉之中度酩酊狀態下，追撞上開乙○○所駕駛
    亦疏未注意應依規定靠邊行駛之農用曳引機左後輪處，致該農用曳引機翻覆，造
    成乙○○受有胸部挫傷併右第五、六、七、八肋骨骨折、兩側鎖骨骨折及左髖大
    轉子骨折等傷害，而甲○○本身亦有受傷，雙雙送恆春鎮南門醫院救治，並經抽
    取甲○○血液檢測結果，其內所含酒精成份數值高達每十分之一公升二二九毫克
    。
二、案經屏東縣警察局恆春分局移送及乙○○訴請臺灣屏東地方法院檢察署檢察官偵
    查起訴。
      理  由
一、前揭事實，業據上訴人即被告甲○○坦承不諱，亦經告訴人乙○○指訴在卷，並
    有診斷證明書一紙可稽。再者，本件車禍之現場狀況，復有道路交通事故調查報
    告表及現場暨車損照片共十張可稽，且被告確有上述過失致成肇事原因，亦經台
灣省高屏澎區車輛行車事故鑑定委員會鑑定意見書在卷可參；再被告肇事後送醫
    救治時，經抽取其血液檢測其內所含酒精成份數值高達每十分之一公升二二九毫
    克，換算成吐氣所含酒精含量數值約為每公升○‧九九毫克（229÷2300×10＝
    0.9956），已有南門醫院檢驗報告單一紙足憑。
二、
（一）、按「汽車駕駛人飲酒後其吐氣所含酒精成份超過每公升零點二五毫克以上者
        ，不得駕車。」、「汽車在同一車道行駛時，除擬超越前車外，後車與前車
        之間應保持隨時可以煞停之距離。」、「汽車行駛時，駕駛人應注意車前狀
        況及兩車併行之間隔，並隨時採取必要之安全措施。」道路交通安全規則第
        一百十四條第二款及第九十四條第一項、第三項分別定有明文。又酒精對中
        樞神經系統有麻醉作用，足導致人對外界事物狀況之知覺減緩及認知功能短
        暫性缺損，駕駛人對移動景物的追蹤、經強光照射後的視力恢復、監視四週
        之注意等反應能力均會有降低（臺北醫學院附設醫院精神科主任蔡尚穎所著
        「酒精對人體生理與行為之影響」一文參照），此為常識，被告當無諉為不
        知之理。
（二）、查被告肇事後送醫救治時，經抽取其血液檢測其內所含酒精成份數值高達每
        十分之一公升二二九毫克，有南門醫院檢驗報告單一紙足憑，換算成吐氣所
        含酒精含量數值約為每公升○‧九九毫克（229÷2300×10＝0.9956 ），已
        逾每公升零點二五毫克甚多。參以酒後吐氣所含酒精濃度達每公升○‧八五
        毫克者，其駕駛肇事率即已為未飲酒者之五十倍（中央警察大學交通學系暨
        交通理研究所蔡志中教授所製「酒精濃度與肇事率之關係」表參照）。又被
        告身體含有如此程度之酒精成份，根據科學研究顯示，常人於上開生理狀況
        下，其外在呈現中度酩酊、運動失調、平衡障礙及判斷力遲頓之茫醉症狀（
        法務部調查局林棟樑博士所製「血液中酒精濃度與酒醉程度及呈現症狀之關
        係」表參照）。且被告肇事初時，於接受警方調查時，在醫院呈昏睡之狀態
        ，有卷附測試觀察紀錄表一紙可佐，益徵被告顯不勝酒力實已酒醉。茲以被
        告考領適當駕照，駕駛技術無礙之條件，在本件路況筆直，視距無礙之路段
        ，竟未能避免追撞告訴人所駕之農用曳引機，洵見被告係因酒後注意能力顯
        著降低，復未善盡前揭交通法規課予之注意義務，以致不能安全駕駛而肇事
   ，灼然甚明，其就本件車禍之發生，應負過失之肇事責任無疑，且其過失與
        告訴人之受傷顯有相當因果關係；故被告犯行洵堪認定，應予依法論科。
（三）、依台灣省農耕機管理辦法第五條第三款規定，農耕機在夜間行駛時，應裝備
        車燈。第九條第二款規定應在慢車道或靠邊行駛。查乙○○駕駛之農用曳引
        機（大型雜糧聯合收穫機）同向在前佔用機車道與外側快車道行駛，可見其
        有應注意且能注意而疏未注意，未依規定靠邊行駛之過失，此亦有台灣省高
        屏澎區車輛行車事故鑑定委員會鑑定意見書肇事分析鑑定意見足參，足見對
        本件車禍，告訴人乙○○亦有共同之過失，惟其過失並不能解免被告之過失
        責任，併與敘明。
三、核被告所為，係犯刑法第一百八十五條之三之服用酒類，不能安全駕駛動力交通
    工具而駕駛罪及第二百八十四條第一項前段之過失傷害罪。被告酒醉駕車，因而
    致人受傷，就過失傷害罪部分，應依道路交通管理處罰條例第八十六條第一項規
    定加重其刑。所犯上開二罪各屬故意犯、過失犯，其間無競合關係，應予分論併
    罰。
四、原審據予論科，固非無見；惟本件車禍發生之原因，告訴人同有上述之過失，原
    判決認定告訴人係依規定行駛，而未認定其與有過失，容有未洽；又原判決未明
    確說明依道路交通管理處罰條例第八十六條第一項規定，加重其刑部分係過失傷
    害罪，亦有可議。被告上訴意旨指摘原判決量刑過重，雖無理由；惟原判決既有
    可議，自應予撤銷改判。爰審酌被告雖素行尚可，犯後亦坦承犯行，然被告於大
    量飲酒後，在判斷能力及反應能力均大幅降低之情況下，猶開車上路，對其他交
    通參與者之安全構成莫大之威脅，情節重大，應予責難，及其已於本院審理時與
    告訴人和解，經告訴人表示不再追究其刑事責任，有和解書在卷可稽等一切情狀
    ，分別量處如主文第二項所示之刑，並定其應執行之刑，以資懲儆。又被告於行
    為後，刑法第四十一條業經立法院於九十年一月四日修正為第四十一條第一項︰
    「犯最重本刑為五年以下有期徒刑之刑之罪，而受六個月以下有期徒刑或拘役之
    宣告，因身體、教育、職業、家庭之關係或其他正當事由，執行顯有困難者，得
    以一元以上三元以下折算一日，易科罰金。」，並經總統於九十年一月十日公布
    施行，將易科罰金之適用範圍擴大為最重本刑五年以下有期徒刑之罪，而易服勞
    役及期間、數罪併罰之定執行刑、緩刑及易以訓誡、易科罰金各事項，均應依新
    法〈最高法院二十四年七月民刑庭總會（二）意旨參照〉，本件被告行為後法律
    既有變更，雖其所犯之罪原在得易科罰金之適用範圍，仍應依刑法第二條第一項
    前段之規定，併諭知易科罰金之折算標準。
據上論結，應依刑事訴訟法第三百六十九條第一項前段、第三百六十四條、第二百九
十九條第一項前段，道路交通管理處罰條例第八十六條第一項，刑法第一百八十五條
之三、第二百八十四條第一項前段、第五十一條第五款，第四十一條第一項、第二條
第一向前段，罰金罰鍰提高標準條例第一條前段、第二條，判決如主文。
本案經檢察官林應華到庭執行職務。
中      華      民      國    九十      年      九      月    二十八    日
                                  臺灣高等法院高雄分院刑事第一庭
                                      審判長法  官
                                            法  官
                                            法  官
不得上訴
附錄：本判決論罪科刑法條：
刑法第一百八十五條之三：
中華民國刑法第一百八十五條之三
服用毒品、麻醉藥品、酒類或其他相類之物，不能安全駕駛動力交通工具而駕駛者，
處一年以下有期徒刑、拘役或三萬元以下罰金。
刑法第二百八十四條第一項前段：
因過失傷害人者，處六月以下有期徒刑、拘役或五百元以下罰金。


司法院資訊處製作；財團法人民間司法改革基金會備份。
